臺灣高等法院刑事判決
109年度上訴字第3960號
上  訴  人  
即  被  告  曾浚豪
指定辯護人  本院公設辯護人戴遐齡
上列上訴人即被告因違反槍砲彈藥刀械管制條例案件，不服臺灣
新北地方法院109年度訴字第447號，中華民國109年8月12日第一
審判決（起訴案號：臺灣新北地方檢察署109年度偵字第9069號
），提起上訴，本院判決如下：
    主  文
原判決撤銷。
曾浚豪犯非法持有可發射子彈具殺傷力之槍枝罪，處有期徒刑伍
年，併科罰金新臺幣拾伍萬元，罰金如易服勞役，以新臺幣壹仟
元折算壹日。扣案如附表編號一至五所示之物均沒收。
    事  實
一、曾浚豪明知具有殺傷力之槍枝、子彈，係屬槍砲彈藥刀械管
    制條例第4 條所列管之槍枝、彈藥，非經中央主管機關許可
    ，均不得持有，竟基於持有可發射子彈具有殺傷力之槍枝、
    子彈之犯意，於民國109年2月24日前不久之同月中旬某日，
    在其新北市○○區○○街○○巷0號居所內，自真實姓名年籍不詳
    之成年人，收受如附表編號一至四所示具殺傷力之改造手槍
    、編號五所示具殺傷力之長槍、編號六至十所示具殺傷力之
    子彈共241顆而持有之。嗣警於109年3月20日上午7 時10分
    許，持臺灣新北地方法院核發之搜索票至上址居所執行搜索
    ，當場扣得如附表所示之物。
二、案經新北市政府警察局刑事警察大隊移送臺灣新北地方檢察
    署檢察官偵查起訴。
    理  由
壹、程序部分：
    本判決下列所引用被告以外之人於審判外之陳述，檢察官及
    被告曾浚豪及辯護人於本院中表示同意作為證據，有證據能
    力（見本院卷第87-89頁），復於本院言詞辯論終結前均未
    聲明異議（見本院卷第116-126頁），本院審酌上開證據資
    料製作時之情況，尚無違法不當及證明力明顯過低之瑕疵，
    認以之作為證據應屬適當，而認前揭證據資料有證據能力；
    而非供述證據部分，本院亦查無有何公務員違反法定程序取
    得之情形，且各該證據均經本院於審判期日依法進行證據之
    調查、辯論，被告於訴訟上之防禦權，已受保障，故該等證
    據資料均有證據能力。
貳、實體部分：
一、前揭事實，業據被告於偵查、原審及本院審理中均坦承不諱
    （偵卷第87至89頁、第161至162頁、原審卷第34頁、第70、
    71頁、第115、116頁），並有臺灣新北地方法院109年聲搜
    字397號搜索票、搜索扣押筆錄暨扣押物品目錄表、搜索現
    場及扣案物照片在卷（見偵字卷第23頁、第26至29頁、第75
    至81頁、第147至156頁）可憑，又將扣案如附表編號一至五
    所示之槍枝送內政部警政署刑事警察局，鑑定結果即如附表
    編號一至五之「鑑定結果」欄所示，均認具有殺傷力，有上
    開刑事警察局109年4月10日刑鑑字第1090031598號鑑定書在
    卷（見偵字卷第147至156頁）；又將扣案如附表六至十一之
    子彈，全數經試射後，試射結果如附表編號六至十一之「鑑
    定結果」欄所示，共241顆子彈得擊發，且均認具殺傷力，
    有上開鑑定書及上開刑事警察局109年6月5日刑鑑字第10900
    57385號函在卷（見偵字卷第147至156頁、原審卷第75頁）
    可憑，足認被告前揭任意性自白與事證相符，勘以認定。
二、本案事證已臻明確，被告犯行應堪認定，應依法論科。
三、論罪科行之理由：
 ㈠ 按行為後法律有變更者，適用行為時之法律，但行為後之法
    律有利於行為人者，適用最有利於行為人之法律，刑法第2
    條第1項定有明文。經查，被告行為後，槍砲彈藥刀械管制
    條例第7條、第8條之規定業於109年6月10日修正公布，並自
    同月14日生效施行，其中，修正前槍砲彈藥刀械管制條例第
    7條第1項、第4項規定：「未經許可，製造、販賣或運輸火
    砲、肩射武器、機關槍、衝鋒槍、卡柄槍、自動步槍、普通
    步槍、馬槍、手槍或各類砲彈、炸彈、爆裂物者，處無期徒
    刑或7年以上有期徒刑，併科新臺幣（下同）3千萬元以下罰
    金。未經許可，持有、寄藏或意圖販賣而陳列第一項所列槍
    砲、彈藥者，處5年以上有期徒刑，併科1千萬元以下罰金。
    」，修正後則規定：「未經許可，製造、販賣或運輸制式或
    非制式火砲、肩射武器、機關槍、衝鋒槍、卡柄槍、自動步
    槍、普通步槍、馬槍、手槍或各類砲彈、炸彈、爆裂物者，
    處無期徒刑或7年以上有期徒刑，併科3千萬元以下罰金。未
    經許可，持有、寄藏或意圖販賣而陳列第一項所列槍砲、彈
    藥者，處5年以上有期徒刑，併科1千萬元以下罰金。」，且
    修正前槍砲彈藥刀械管制條例第8條第1項、第4 項規定：「
    未經許可，製造、販賣或運輸鋼筆槍、瓦斯槍、麻醉槍、獵
    槍、空氣槍或第4條第1項第1款所定其他可發射金屬或子彈
    具有殺傷力之各式槍砲者，處無期徒刑或5年以上有期徒刑
    ，併科新臺幣1千萬元以下罰金。未經許可，持有、寄藏或
    意圖販賣而陳列第一項所列槍枝者，處3年以上10年以下有
    期徒刑，併科新臺幣7百萬元以下罰金。」，修正後則規定
    ：「未經許可，製造、販賣或運輸制式或非制式鋼筆槍、瓦
    斯槍、麻醉槍、獵槍、空氣槍或第4條第1項第1款所定其他
    可發射金屬或子彈具有殺傷力之各式槍砲者，處無期徒刑或
    5年以上有期徒刑，併科新臺幣1千萬元以下罰金。未經許可
    ，持有、寄藏或意圖販賣而陳列第1項所列槍砲者，處3年以
    上10年以下有期徒刑，併科新臺幣7百萬元以下罰金。」。
    經比較新舊法結果，修正後槍砲彈藥刀械管制條例第7條第1
    項、第4項規定，並未更動持有槍砲、彈藥罪之構成要件及
    得科處之法定刑種類、刑度，然將第7條第1項所列槍砲、彈
    藥之範圍擴大為包含「制式或非制式之槍砲、彈藥」。故被
    告持有之改造手槍4支及長槍1支之犯行，於修正前本應依據
    同條例第8條第4項之規定論處，但經此次修法之後，即須改
    依修正後之同條例第7條第4項規定論處，刑度顯然提高，是
    修正後之規定對被告未較為有利，依刑法第2條第1項前段規
    定，本案被告持有扣案改造手槍及長槍部分犯行，應仍適用
    行為時即修正前槍砲彈藥刀械管制條例第8條第4項規定處罰
    。
 ㈡ 按槍砲彈藥刀械管制條例第7條第4項，第12條第4項係將「持
   有」與「寄藏」為分別之處罰規定，則單純之「持有」
    ，固不包括「寄藏」，但「寄藏」之受人委託代為保管，其
    保管之本身所為之「持有」，既係「寄藏」之當然結果，法
    律上自宜僅就「寄藏」行為為包括之評價，不應另就「持有
    」予以論罪（最高法院74年台上字第3400號判例意旨參照）
    ；次按非法持有（或寄藏）槍砲彈藥刀械等違禁物，所侵害
    者為社會法益，如持有之客體種類相同（同為手槍，或同為
    子彈者），縱令持有（或寄藏）之客體有數個（如數支手槍
    、數顆子彈），仍為單純一罪，不發生想像競合犯之問題（
    最高法院92年台上字第2121號判決意旨參照）。又寄藏與持
    有之界限，應以持有即實力支配係為他人或為自己而占有管
    領為判別準據。「寄藏」與「持有」，雖規定於同一法條，
    然其構成要件既有不同，就此構成要件事實，自應依嚴格證
    據證明之（最高法院105年度台上字第2690號判決參照）。
    經查，被告於警詢時稱：伊向綽號「鼻涕」的朋友拿到2枝P
    T24、1枝金牛JP915、金牛座JP935手槍，長槍1枝係向綽號
    「承哥」的朋友拿的，查扣子彈280 顆都是承哥寄放在伊這
    邊，手槍跟子彈都是寄放在伊這裡等語（偵字卷第15、16頁
    ）、於偵查稱：查獲之手槍及子彈是兩個朋友寄放的，長槍
    及935短槍及280顆子彈是一個叫劉博承的朋友寄放，另外3
    枝短槍及5顆子彈是另一個朋友叫楊志傑，綽號鼻涕寄放的
    等語（偵字卷第89頁）、後稱（檢察官問當初是你受人所託
    保管槍枝？還是你自己想要使用？）是我想要用等語（偵字
    卷第162頁）；於原審中稱：槍彈均是他人請伊幫忙保管的
    等語（原審卷第116頁）；於本院中改稱：扣案之槍、彈均
    為「鼻涕」楊志傑交給我的，但有些東西是「承哥」的，過
    年後某一天，「鼻涕」就帶這些手槍跟子彈來我家，跟我說
    借他放一下，差不多一個月左右就被警察查到了，這1個月
    期間「鼻涕」沒有說要拿回去，我也沒有叫他來拿等語（本
    院卷第124頁），可見被告關於扣案槍枝究係何人交予被告
    ，及被告究係因何原因而取得上開槍、彈前後供述不一，惟
    被告本案並無法證明係「鼻涕」將扣案槍枝、子彈交其保管
    。則是否有「鼻涕」之人？已屬不明，且被告前稱（檢察官
    問：有沒有試射過槍枝？）沒有。（檢察官問：是否曾經拉
    過槍機？）有。（檢察官問：是否曾經退彈匣？）有等語（
    偵卷第88頁），又於原審中稱：之前有與他人有摩擦，因此
    跟朋友借，朋友才放在伊這邊等語（原審卷第34、35頁），
    足見被告並非係為他人保管而持有扣案物品，且若被告僅係
    單純受託保管，又何以會有拉槍機、退彈匣等行為，是被告
    辯稱係代「鼻涕」受寄保管扣案槍、彈云云，尚未可逕予採
    信。是核被告所為，係犯修正前槍砲彈藥刀械管制條例第8
    條第4項之非法持有可發射子彈具殺傷力之槍枝罪及同條例
    第12條第4項之非法持有子彈罪。被告非法持有具有殺傷力
    之改造手槍及長槍共5支及子彈241顆，依上開說明，均屬單
    純一罪。又被告未經許可，無故持有改造槍枝及子彈，其持
    有之繼續，為行為之繼續，並非犯罪狀態之繼續，亦即一經
    持有，罪即成立，然其完結須繼續至持有行為終了時為止，
    故其持有改造槍枝及子彈之行為，應分別僅成立一罪。另被
    告以一持有行為，同時觸犯前開二罪名，為想像競合犯，應
    依刑法第55條規定，應依刑法第55條之規定，從法定刑較重
    之非法持有持有改造手槍罪處斷。另公訴意旨固僅以扣案如
    附表編號六至十一所示之285顆子彈中，抽測子彈中具殺傷
    力子彈（共49顆）部分提起公訴，然經原審將剩餘子彈全數
    試射完畢後，共有241顆子彈（含起訴時經試射具有殺傷力
    子彈部分）均具殺傷力，而此部分既與前開起訴具殺傷力子
    彈部分為單純一罪關係，業經公訴檢察官於原審審理時表示
    ：起訴範圍以試射結果有殺傷力的部分為準等語（原審卷第
    116頁），此部分應為起訴效力所及，本院自得予以審究，
    附此敘明。
　㈢被告前因公共危險案件，經臺灣桃園地方法院103年桃交簡
    字第3848號判處有期徒刑2月確定，並於104年2月24日易科
    罰金執行完畢，有本院被告前案紀錄表在卷（見本院卷第55
    頁）可稽。惟衡酌被告前案所觸犯之罪名係公共危險，與本
    案所觸犯之違反槍砲彈藥刀械管制條例之犯行，無論保護之
    法益、犯罪情節，均非相似，且被告於原審中供稱：扣案之
    槍枝子彈伊係於109年過完年後，差不多於2月中取得，應該
    係在2月20日前取得等語（原審卷第116頁），是被告於前案
    有期徒刑執行完畢後接近5年，始在為本案犯行，依上開大
    法官解釋意旨，尚不得透過累犯加重之制度，處罰其特別之
    惡性，是以，被告不適用刑法第47條第1項累犯加重之規定
    ，加重其法定最高及最低度刑。
　㈣槍砲彈藥刀械管制條例第18條第4項減輕其刑部分：被告供稱
    本案扣得之槍、彈來源為劉博承及楊志傑，惟經本院函詢臺
    灣新北地方檢察署，並未確定本案扣案槍彈之來源為上開二
    人，有臺灣新北地方檢察署109年12月10日新北檢德洪109偵
    9069字第1090127808號函在卷可依憑（本院卷第107頁），
    自無從依槍砲彈藥刀械管制條例第18條第4項之規定減輕其
    刑。
　㈤刑法第59條於94年2月2日修正公布，將原規定「犯罪之情狀
    可憫恕者，得酌量減輕其刑」修正為「犯罪之情狀顯可憫恕
    ，認科以最低度刑仍嫌過重者，得酌量減輕其刑」。其修正
    理由第1點表明「現行第59條在實務上多從寬適用。為防止
    酌減其刑之濫用，自應嚴定其適用之條件，以免法定刑形同
    虛設，破壞罪刑法定之原則」，足見立法者透過修法以規制
    法院從嚴適用刑法第59條之立法目的。本於權力分立及司法
    節制，裁判者自不宜無視該立法意旨，而於個案恣意以該條
    寬減被告應負刑責，俾維法律安定與尊嚴。是以刑法第59條
    所規定「犯罪之情狀顯可憫恕，認科最低度刑仍嫌過重者，
    得酌量減輕其刑」，此雖為法院依法得行使裁量之事項，然
    並非漫無限制，必須犯罪另有特殊之原因、環境與情狀，在
    客觀上足以引起一般之同情，認為即予宣告法定低度刑期，
    猶嫌過重者，始有其適用（最高法院28年上字第1064號、45
    年台上字第1165號、51年台上字第899號判決意旨參照）。
    查被告非法持有本案槍彈數量甚多，危害社會治安及他人之
    安全之情節重大，其犯罪情狀並非顯可憫恕，實無情輕法重
    之情，自無刑法第59條規定之適用，併予敘明。
四、撤銷改判之理由、科刑及沒收：
　㈠原審以被告犯罪事證明確，據以論罪科刑，固非無見。惟查
    ：⒈本件被告如前所述，應係成立修正前槍砲彈藥刀械管制
    條例第8條第4項、第12條第4項之未經許可持有可發射子彈
    具有殺傷力之改造槍枝、未經許可持有子彈罪；而非成立同
    條項之未經許可寄藏可發射子彈具有殺傷力之改造槍枝、未
    經許可寄藏子彈罪。⒉被告雖為累犯，但經裁量後不予加重
    法定最低本刑，業如前述，原審認應依刑法第47條第1項累
    犯規定加重其刑，尚有未洽。被告上訴指摘原判決未依槍砲
    彈藥刀械管制條例第18條第4項、刑法第59條減輕其刑固無
    理由，業經本院說明如前，惟就不應依累犯加重其刑，量刑
    過重，為有理由，且原判決尚有前揭可議之處，本院依法應
    將原判決予以撤銷改判。
　㈡爰以行為人之責任為基礎，審酌被告無視法律禁令而持有改
    造槍枝、非制式子彈，其持有槍枝、子彈之期間，與所持有
    之扣案槍、彈數量甚鉅，對於社會治安與民眾安危均生潛在
    危險，犯罪情節非輕，應予非難，兼衡被告犯後坦承犯行之
    態度，暨其犯罪之動機、目的、手段、智識程度、家庭生活
    狀況等一切情狀，量處如主文第2項所示之刑，並就併科罰
    金刑部分，諭知易服勞役之折算標準，以示懲儆。
  ㈢扣案如附表編號一至五所示之物，均屬違禁物，應依刑法第
    38條第1項規定宣告沒收。扣案如附表編號六至十一所示之
    子彈，均因送驗試射擊發而喪失效用，所遺留之彈頭及彈殼
    ，已不具殺傷力，均非違禁物，爰不予宣告沒收。另扣案之
    2支手機，依被告於警詢、偵查及原審中均供稱：扣案之手
    槍子彈都是兩個人自己來伊家找他借放，扣案手機與本案並
    無關係等語（偵字卷第16頁、第89頁、原審卷第71頁），復
    無其他證據足證上開手機與被告涉犯本案犯行有關，爰不宣
    告沒收，附此敘明。
據上論斷，應依刑事訴訟法第369條第1項前段、第364條、第299
條第1項前段，修正前槍砲彈藥刀械管制條例第8條第4項、第12
條第4項，刑法第2條第1項前段、第11條、第42條第3項、第55條
、第38條第1項，判決如主文。
本案經檢察官李冠輝偵查起訴，檢察官許鈺茹到庭執行職務。
中　　華　　民　　國　　109 　年　　12　　月　　30　　日
                  刑事第七庭    審判長法　官  孫惠琳
                                      法　官  張育彰
                                      法　官  王惟琪
以上正本證明與原本無異。
如不服本判決，應於收受送達後20日內向本院提出上訴書狀，其
未敘述上訴之理由者並得於提起上訴後20日內向本院補提理由書
狀（均須按他造當事人之人數附繕本）「切勿逕送上級法院」。
                                      書記官  呂修毅
中　　華　　民　　國　　109 　年　　12　　月　　31　　日
附錄：本案論罪科刑法條全文
修正前槍砲彈藥刀械管制條例第8條：
未經許可，製造、販賣或運輸鋼筆槍、瓦斯槍、麻醉槍、獵槍、
空氣槍或第四條第一項第一款所定其他可發射金屬或子彈具有殺
傷力之各式槍砲者，處無期徒刑或五年以上有期徒刑，併科新臺
幣一千萬元以下罰金。
未經許可，轉讓、出租或出借前項所列槍枝者，處五年以上有期
徒刑，併科新臺幣一千萬元以下罰金。
意圖供自己或他人犯罪之用，而犯前二項之罪者，處無期徒刑或
七年以上有期徒刑，併科新臺幣一千萬元以下罰金。
未經許可，持有、寄藏或意圖販賣而陳列第一項所列槍枝者，處
三年以上十年以下有期徒刑，併科新臺幣七百萬元以下罰金。
第一項至第三項之未遂犯罰之。
犯第一項、第二項或第四項有關空氣槍之罪，其情節輕微者，得
減輕其刑。
　
槍砲彈藥刀械管制條例第12條：
未經許可，製造、販賣或運輸子彈者，處一年以上七年以下有期
徒刑，併科新台幣五百萬元以下罰金。
未經許可，轉讓、出租或出借子彈者，處六月以上五年以下有期
徒刑，併科新台幣三百萬元以下罰金。
意圖供自己或他人犯罪之用，而犯前二項之罪者，處三年以上十
年以下有期徒刑，併科新台幣七百萬元以下罰金。
未經許可，持有、寄藏或意圖販賣而陳列子彈者，處五年以下有
期徒刑，併科新台幣三百萬元以下罰金。
第一項至第三項之未遂犯罰之。

附表
編號 扣案物            數量 鑑定結果                        鑑定書        一           改造手槍（含彈匣 2個，槍枝管制編號：0000000000號）                     1支          由土耳其RETAY 廠PT24型空包彈槍，換裝土造金屬槍管而成，擊發功能正常，可供擊發適用子彈使用，認具殺傷力。                          1.內政部警政署刑事警察局109年4 月10日刑鑑字第1090031598號鑑定書。    2.內政部警政署刑事警察局109年6 月5 日刑鑑字第1090057385號函。                                                                                                                                                                                                                                                                                                                                                                                                                                                                                                                                                                                                                                                                                                                                                                                                       二           改造手槍（含彈匣 2個，槍枝管制編號：0000000000號）                     1支          由土耳其RETAY 廠PT24型空包彈槍，換裝土造金屬槍管而成，擊發功能正常，可供擊發適用子彈使用，認具殺傷力。                           三        改造手槍（槍枝管制編號：0000000000號）                1支       由仿半自動手槍製造之槍枝，換裝土造金屬槍管而成，擊發功能正常，可供擊發適用子彈使用，認具殺傷力。  四        改造手槍（槍枝管制編號：0000000000號）                1支       由仿半自動手槍製造之槍枝，換裝土造金屬槍管而成，擊發功能正常，可供擊發適用子彈使用，認具殺傷力。  五           長槍（槍枝管制編號：0000000000號）                                    1支          由仿步槍製造之槍枝，換裝土造金屬槍管、土造金屬槍機而成，擊發功能正常，可供擊發適用子彈使用，認具殺傷力。                         六                          非制式子彈                                                                                                                                                255顆                       1.由金屬彈殼組合直徑約8.9mm 金屬  彈頭而成，採樣50顆試射：      ⑴44顆，均可擊發，認具殺傷力。  ⑵6 顆，均無法擊發，認不具殺傷力  。                            2.將上開剩餘205 顆，均經試射：  ⑴176 顆，均可擊發，認具殺傷力。 ⑵29顆，均無法擊發，認不具殺傷力  。                             七                       非制式子彈                                                                                                                               10顆                      1.由口徑9mm 制式金屬彈殼組合直徑  約約8.9mm 金屬彈頭而成，採樣3  顆試射：                      ⑴2 顆，均可擊發，認具殺傷力。  ⑵1 顆，雖可擊發，惟發射動能不足  ，認不具殺傷力。              2.將上開剩餘7 顆，均經試射，均可  擊發，認具殺傷力。             八                    非制式子彈                                                                                                              10顆                   1.由金屬彈殼組合直徑約8.9mm 金屬  彈頭而成，採樣3 顆試射：      ⑴2 顆，均可擊發，認具殺傷力。  ⑵1 顆，無法擊發，認不具殺傷力。 2.將上開剩餘7顆，均經試射：      ⑴6顆，均可擊發，認具殺傷力。    ⑵1 顆，無法擊發，認不具殺傷力。  九                       非制式子彈                                                                                                                               5顆                      1.由金屬彈殼組合直徑約8.7mm 金屬  彈頭而成，採樣2 顆試射：      ⑴1 顆，雖可擊發，惟發射動能不足  ，認不具殺傷力。              ⑵1 顆，無法擊發，認不具殺傷力。 2.將上開3顆，均經試射：          ⑴1顆，可擊發，認具殺傷力。      ⑵1 顆，無法擊發，認不具殺傷力。  十                 非制式子彈                                                                                             4顆                1.由金屬彈殼組合直徑約8.9mm 金屬  彈頭而成，採樣1 顆試射，可擊發  ，認具殺傷力。                2.將剩餘3顆，均經試射：          ⑴2顆，均可擊發，認具殺傷力。    ⑵1 顆，無法擊發，認不具殺傷力。  十一       非制式子彈                                          1顆       由金屬彈殼組合直徑約8.9mm 金屬彈頭而成，經檢視，不具底火及火藥，認不具殺傷力。